臺灣臺北地方法院刑事判決　　　　　　　100年度訴字第950號
公　訴　人　臺灣臺北地方法院檢察署檢察官
被　　　告　周渠
上列被告因偽造文書等案件，經檢察官提起公訴（100 年度偵緝
字第878 號），嗣於本院準備程序中，被告就被訴事實為有罪之
陳述，經告以簡式審判之要旨，並聽取當事人意見後，本院合議
庭裁定由受命法官獨任進行簡式審判程序，本院判決如下：
    主  文
周渠意圖為自己不法之所有，而侵占自己持有他人之物，處有期
徒刑肆月，如易科罰金，以新臺幣壹仟元折算壹日；又行使偽造
私文書，足以生損害於他人，處有期徒刑參月，如易科罰金，以
新臺幣壹仟元折算壹日，偽造之「李秉修」署名共參枚均沒收之
。應執行有期徒刑陸月，如易科罰金，以新臺幣壹仟元折算壹日
，偽造之「李秉修」署名共參枚均沒收之。
    事  實
一、周渠前於民國94年間因犯業務侵占罪，經本院於96年8 月10
    日以96年度易緝字第94號判決判處有期徒刑6 月、減為有期
    徒刑3月，並於96年9月6日確定（周渠嗣經通緝到案，於100
    年5 月26日易科罰金執行完畢，不構成累犯）。周渠尚不知
    悔悟：(一)先於96年間透過朋友介紹認識范治成，得知范治成
    有司法訴訟案件，遂於96年12月13日向范治成稱可透過乾媽
    代為聯繫熟識之莊柏毅代為處理法律案件，范治成即於96年
    12月20日下午1時50分許，在臺北市○○區○○街6號「全家
    便利商店」之提款機提款新臺幣（下同）7萬2,000元現金當
    面交付周渠，再於96年12月31日中午12時40分許，在臺北市
    ○○路附近之三民活動中心內之提款機提款6 萬元現金交付
    周渠。詎被告竟意圖為自己不法所有，在不詳處所，將上開
    范治成所交付共13萬2,000 元之委任律師費用，全數侵占入
    己挪為他用，經聯絡亦不知去向。(二)復於98年8月25日下午5
    時45分許，前往址設臺北市○○區○○街134 號之天鵝舞蹈
    戲劇用品有限公司（下稱天鵝用品公司），未經友人李秉修
    之同意，持李秉修之全民健康保險卡租借表演用之新娘服、
    紫貴妃服、紅色官服各1套、白領2條，而在出租單據上偽簽
    「李秉修」署名1枚（存根聯、核對聯、客戶聯1式3 聯，簽
    名自動複寫至第3 聯），並將上開偽造之出租單據存根聯、
    核對聯交給店家原孝毓，表示係李秉修本人持證件本人租借
    衣服之意據以行使之，以此詐術使原孝毓陷於錯誤，同意將
    上開價值1萬6,000元之表演服，以1,200 元之金額租借給周
    渠，足生損害於李秉修本人及天鵝舞蹈公司對於租借用品管
    理之正確性。嗣周渠屆期98年8 月26日並未歸還服飾，且所
    留地址、電話均無法聯繫，原孝毓始知受騙。
二、案經范治成、原孝毓訴由臺北市政府警察局松山分局、臺北
    市政府警察局萬華分局報告臺灣臺北地方法院檢察署檢察官
    偵查起訴。
    理  由
一、本件被告周渠所犯係死刑、無期徒刑或最輕本刑為3 年以上
    有期徒刑或高等法院管轄第一審案件以外之罪，其於準備程
    序期日就被訴事實為有罪之陳述，經受命法官告知被告簡式
    審判程序之旨，並聽取公訴人及被告之意見後，本院依刑事
    訴訟法第273條之1第1 項規定裁定以簡式審判程序加以審理
    ，是依刑事訴訟法第273條之2規定，本件之證據調查，不受
    同法第159條第1項、第161條之1、第161條之3、第163條之1
    及第164條至第170條規定之限制，合先敘明。
二、上開事實，業據被告於偵查及審理中坦承不諱（見臺灣臺北
    地方法院檢察署100年度偵緝字第878號卷第17頁、第33頁、
    第38頁及本院卷第17頁反面），就事實一(一)部分，核與證人
    即告訴人范治成之證述相符（見臺灣臺北地方法院檢察署97
    年度偵字第7983號卷第26頁至第27頁），且有告訴人范治成
    之帳戶存摺影本、莊柏毅名片影本1 張附卷可稽（見同上偵
    字第7983號卷第29頁）；就事實一(二)部分，核與證人李秉修
    、原孝毓之證述相符（見臺灣臺北地方法院檢察署99年度偵
    字第9392號卷第34頁至第35頁、第4頁至第5頁），並有天鵝
    舞蹈公司出租編號6090單據1張及監視器翻拍畫面4張在卷可
    佐（見同上偵字第9392號卷第14頁至第16頁），足證被告任
    意性自白與事實相符，事證明確，被告犯行均堪認定，均應
    予依法論科。
三、核被告所為，就事實一(一)部分，係犯刑法第335條第1項侵占
    罪；就事實一(二)部分，係犯刑法第339條第1項詐欺取財罪及
    同法第216條、第210條之行使偽造私文書罪，其偽造「李秉
    修」署名之行為，為偽造私文書之階段行為，其偽造私文書
    之低度行為，復為行使之高度行為所吸收，均不另論罪，應
    僅論以行使偽造私文書罪，又被告所犯行使偽造私文書與詐
    欺取財罪間，係以一行為觸犯數罪名，為想像競合犯，應依
    刑法第55條規定從一重之行使偽造私文書罪處斷。被告所犯
    上開侵占及行使偽造私文書二罪間，犯意各別，行為互殊，
    應予分論併罰。爰審酌被告正值青壯，不思循正途獲取財物
    ，取巧詐騙，實屬不該，且有上開所載與事實一(一)罪質相同
    之前科，有臺灣高等法院被告前案紀錄表在卷可憑，雖不構
    成累犯，然足認其素行非佳，惟念其犯後尚能坦承犯行，就
    事實一(二)部分，已歸還服裝並賠償店家，有卷附100年7 月7
    日統一發票可參（見同上偵緝字第878 號卷第40頁），但就
    事實一(一)部分，並未與告訴人范治成達成和解及賠償其損失
    ，兼衡被告高中畢業之智識程度、犯罪之動機、手段及所生
    損害等一切情狀，分別量處如主文所示之刑，及定其應執行
    之刑，並均諭知易科罰金之折算標準。至被告在出租單據上
    所偽造之「李秉修」署名共3 枚（含自動複寫部分，存根聯
    、核對聯及客戶聯上各1 枚），雖僅核對聯已扣案外，另兩
    聯並未扣案，然不能證明業已滅失，是該3 枚偽造之署名，
    均應依刑法第219 條規定宣告沒收之。另上開偽造之出租單
    據存根聯、核對聯及客戶聯雖均係偽造之私文書，然存根聯
    、核對聯業經被告交付店家原孝毓，已非被告所有，又客戶
    聯部分尚非供被告犯罪所用之物，爰均不予宣告沒收，附此
    敘明。
據上論斷，應依刑事訴訟法第273條之1第1項、第299條第1 項前
段，刑法第335條第1項、第216條、第210條、第339條第1項、第
55條前段、第41條第1項前段、第219條、第51條第5 款，刑法施
行法第1條之1第1項、第2項前段，判決如主文。
本案經檢察官張成業到庭執行職務
中    華    民    國   100    年    9     月    19    日
                       刑事第四庭  法  官  賴武志
以上正本證明與原本無異。
如不服本判決應於收受送達後10日內向本院提出上訴書狀，並應
敘述具體理由；其未敘述上訴理由者，應於上訴期間屆滿後20日
內向本院補提理由書（均須按他造當事人之人數附繕）「切勿逕
送上級法院」。
                                   書記官  劉麗英
中    華    民    國   100    年    9     月    19    日
附錄本案論罪科刑法條全文
中華民國刑法第335條
（普通侵占罪）
意圖為自己或第三人不法之所有，而侵占自己持有他人之物者，
處 5 年以下有期徒刑、拘役或科或併科 1 千元以下罰金。
前項之未遂犯罰之。
中華民國刑法第339條
（普通詐欺罪）
意圖為自己或第三人不法之所有，以詐術使人將本人或第三人之
物交付者，處5年以下有期徒刑、拘役或科或併科1千元以下罰金
。
以前項方法得財產上不法之利益或使第三人得之者，亦同。
前二項之未遂犯罰之。
中華民國刑法第216條
（行使偽造變造或登載不實之文書罪）
行使第 210 條至第 215 條之文書者，依偽造、變造文書或登載
不實事項或使登載不實事項之規定處斷。
中華民國刑法第210條
（偽造變造私文書罪）
偽造、變造私文書，足以生損害於公眾或他人者，處 5 年以下有
期徒刑。